臺灣臺北地方法院刑事判決　　　　九十六年度交訴字第二四號
公　訴　人　臺灣臺北地方法院檢察署檢察官
被　　　告　甲○○
選任辯護人　鄧翊鴻律師
上列被告因公共危險等案件，經檢察官提起公訴（九十五年度偵
字第二二四○九號），本院判決如下：
    主  文
甲○○因過失傷害人，處拘役伍拾日，如易科罰金，以新臺幣壹
仟元折算壹日；又駕駛動力交通工具肇事，致人受傷而逃逸，處
有期徒刑捌月。
    事  實
一、甲○○於民國九十五年八月六日下午一時三十分許，駕駛車
    牌號碼Ｇ六—九六八八號白色自用小客車，沿臺北市中正區
    市○○道內側車道由西往東方向行駛，行經市○○道與中山
    北路路口時，前方適有乙○○騎乘車牌號碼ＤＹＺ—七一二
    號輕型機車後座附載戊○○同向直行，甲○○本應注意車前
    狀況，隨時採取必要之安全措施，而依當時日間自然光線、
    市區○○道路路面、無缺陷、無障礙物、視距良好等情形，
    並無不能注意之情況，竟疏未注意，其自用小客車前車頭不
    慎撞及乙○○所騎乘搭載戊○○之前開機車右後側，致乙○○及戊○○人車倒地，乙○○受有左肩二×一公分、左手肘
    二×二公分、一×三公分擦傷、左大腿六×三‧五公分瘀傷
    、左膝一×一公分擦傷、左眼角○‧五×○‧五公分瘀傷、
    左髖骨六×五公分瘀傷、頭部外傷之傷害，戊○○則受有臉
    部擦傷、左下眼皮撕裂傷、頸部擦傷、左腳撕裂傷二處，各
    一公分及二公分、左跟骨骨折之傷害，甲○○於肇事後未下
    車察看及對乙○○及戊○○施予必要之救護措施，旋另基於
    肇事逃逸之故意，逕自駕駛前開自用小客車逃離事故現場，
    適經目睹肇事經過之路人記下車號，始為警循線查獲。
二、案經乙○○及戊○○訴由臺北市政府警察局中正第一分局報
    請臺灣臺北地方法院檢察署檢察官偵查起訴。
    理  由
壹、證據能力方面：
一、按被告以外之人於偵查中向檢察官所為之陳述，除顯有不可
    信之情況者外，得為證據，刑事訴訟法第一百五十九條之一
    第二項定有明文。目擊證人丙○○於偵查中之證詞，經具結
    在卷，有結文附卷可稽（見臺灣臺北地方法院檢察署九十五
    年度偵字第二二四○九號偵查卷第四十頁），足資擔保應無
    設詞誣陷被告之疑，且被告甲○○及辯護人於審判程序對於
    其證詞之證據能力並未爭執，復無顯不可信之情況，揆諸前
    揭規定，其於偵查中所為之證述自有證據能力。
二、次按被告以外之人於審判外之言詞或書面陳述，除法律有規
    定者外，不得作為證據，刑事訴訟法第一百五十九條第一項
    固有明文；惟被告以外之人於審判外之陳述，雖不符刑事訴
    訟法第一百五十九條之一至第一百五十九條之四之規定，而
    經當事人於審判程序同意作為證據，法院審酌該言詞陳述或
    書面陳述作成時之情況，認為適當者，亦得為證據。當事人
    、代理人或辯護人於法院調查證據時，知有第一百五十九條
    第一項不得為證據之情形，而未於言詞辯論終結前聲明異議
    者，視為有前項之同意，同法第一百五十九條之五亦有明文
    。被告及辯護人對於本院所據以判斷依據之道路交通事故現
    場圖、臺北市政府警察局中正第一分局交通分隊道路事故補
    充資料表、道路交通事故調查報告表(一)、道路交通事故調查
    (二)，及國立臺灣大學醫學院附設醫院（下稱臺大醫院）所出
    具告訴人乙○○、戊○○之診斷證明書，並未於言詞辯論終
    結前就該等證據聲明異議，且上開書面陳述，乃警員到場處
    理本件交通事故時所製作，及醫師於告訴人等就診後所出具
    ，均適為本案之證據，揆諸前揭規定，自得作為證據。
貳、實體方面：
一、訊據被告甲○○固不否認於上揭時間，駕駛前開白色自用小
    客車行經前述交通事故地點，惟矢口否認有何過失傷害及肇
    事逃逸犯行，辯稱：當時伊駕駛自用小客車搭載其配偶丁○○行駛於臺北市市○○道內側車道，剛開始告訴人乙○○、
    戊○○所騎乘之機車與伊車平行，行經市○○道、中山北路
    口時，告訴人等所騎乘之機車從伊車右前方切入市○○道內
    側車道違規左轉，自行撞上內側車道旁之護欄，致人車倒地
    而受傷，當時伊車距離告訴人等人車倒地之位置約後方五公
    尺，後來伊將車慢慢向右切繼續行駛，伊並無過失傷害及肇
    事逃逸之行為云云。辯護人則為被告辯護以：證人己○○雖
    目擊事發經過，然無法肯定係被告駕駛之自用小客車撞及告
    訴人等騎乘之機車，且告訴人二人對於渠等騎乘機車行經市
    ○○道與中山北路路口時，究竟有無停等紅燈，及該機車遭
    撞擊之位置，所為之證詞不一，渠等證詞顯不可信云云。經
    查：
  (一)上揭犯罪事實，業據：
    1.證人即告訴人乙○○、戊○○於本院審理時指證：九十五
      年八月六日下午一時三十分許，乙○○騎乘機車後座附載
      戊○○，沿市○○道西往東方向直行，過市○○道、中山
      北路口，在市○○道內側直行之車道上，機車右後方有一
      股被撞擊的力量，戊○○就飛出去，機車也向安全島衝，
      往左側倒，乙○○彈到安全島之水泥護欄旁，戊○○則跌
      落在乙○○前面一、二公尺，當時有路人幫忙記下車號，
      直接交給警察等語綦詳（見本院卷第三十五頁反面至第三
      十九頁）。
    2.目擊證人己○○於本院審理時結證：九十五年八月六日下
      午一時三十分許，我騎乘機車搭載丙○○，沿市○○道三
      、四段外側車道，往松山方向走，行經市○○道與中山北
      路口時，我聽見「碰」一聲，並看見左前方告訴人等騎乘
      之機車在市○○道內側偏安全島遭後方汽車撞及，人飛起
      來，我就騎到該機車旁邊下來幫忙，我看見告訴人等一個
      坐著，一個躺著，有一個眼睛有流血，其中一個腳有骨折
      ，因為腳伸不直，當場我與丙○○幫助告訴人止血，現場
      有路人報警，並有二、三位路人抄車號給警察，他們抄的
      都是同一部車號，他們都說是白色的汽車等語（見本院卷
      第三十頁至第三十二頁反面）；目擊證人丙○○於偵查中
      及本院審理時亦證稱：事發時己○○騎乘機車搭載我，沿
      市○○道外側車道，往松山方向行駛，我們剛過中山北路
      ，我就聽見「碰」一聲及機車整個倒落的聲音，我由後座
      往前看時，告訴人等之機車已經倒在左前方市○○道內側
      車道上，告訴人在流血，當時我看見前方有停一輛白色的
      汽車，距離告訴人等之機車約一臺車的距離，駕駛人有回
      頭往後看，看一看就走了，Ｇ六—九六八八號之車牌號碼
      是路人提供給警察的，當時有一個男孩子騎機車載另一個
      人去追，後來有回到現場，並把車牌號碼告訴警察，斯時
      約有三、四個人有記下車牌號碼提供給警察等語（見同上
      偵查卷第三十八頁至第三十九頁、本院卷第三十二頁反面
      至第三十四頁），核與告訴人等上開證詞相符。
    3.參以被告於本院警詢、偵查及本院審理時俱自承：事發當
      時有二位年輕之男子騎乘一部機車追上來告知伊有撞到人
      等情（見同上偵查卷第五頁、第三十頁、本院卷第十四頁
      ）。
    4.並有道路交通事故現場圖、臺北市政府警察局中正第一分
      局交通分隊道路事故補充資料表、道路交通事故調查報告
      表(一)、道路交通事故調查(二)、現場照片在卷可稽（見同上
      偵查卷第十五頁、第十六頁、第十九頁、第二十頁）。而
      告訴人等因本件交通事故受有如事實欄所載之傷害，亦有
      臺大醫院診斷證明書附卷足憑（見同上偵查卷第十二頁至
      第十三頁）。
    5.參互上情，足證告訴人等確於上揭時、地騎乘機車，遭被
      告所駕駛之前開白色自用小客車撞及該機車右後側，致告
      訴人等人車倒地，受有事實欄所載之傷勢，被告於肇事後
      旋即逃逸，而為路人記下車號無訛。
    6.被告固辯以：當時係告訴人等騎乘機車在市○○道內側車
      道違規左轉，自行撞上內側車道旁之護欄云云，證人即被
      告之配偶丁○○於本院審理時，亦附和其辯詞證稱：事發
      時其在被告車上，親眼目睹告訴人等騎乘機車撞到安全島
      ，並非遭其他車輛撞及云云（見本院卷第三十九頁反面至
      第四十頁），然丁○○為被告之配偶，其所為之證詞難免
      偏頗，且經核與事實不符，顯係迴護被告之詞，委無足採
      。
    7.辯護人雖為被告辯護以：證人己○○固目擊事發經過，然
      無法肯定係被告駕駛之自用小客車撞及告訴人等騎乘之機
      車，且告訴人二人對於渠等騎乘機車行經市○○道與中山
      北路路口時，究竟有無停等紅燈，及該機車遭撞擊之位置
      ，所為之證詞不一，渠等證詞顯不可信云云。惟：
      (1)證人己○○固未直接證述係被告駕駛之白色自用小客車
        撞及告訴人等騎乘之機車，然由證人己○○證陳：當時
        有二、三位路人抄車號給警察，他們抄的都是同一部車
        號，他們都說是白色的汽車等語（見本院卷第三十頁反
        面），佐以證人丙○○證稱：當時我看見前方有停一輛
        白色的汽車，距離約一臺車的距離，駕駛人有回頭往後
        看，看一看就走了，Ｇ六—九六八八號之車牌號碼是路
        人提供給警察的，當時有一個男孩子騎機車載另一個人
        去追，後來有回到現場，並把車牌號碼告訴警察，斯時
        約有三、四個人有記下車牌號碼提供給警察等節（見同
        上偵查卷第三十八頁、本院卷第三十三頁反面至第三十
        四頁），被告復坦承斯時有二位機車騎士追上來告訴伊
        撞到人等情（見同上偵查卷第五頁、第三十頁、本院卷
        第十四頁），綜上情節，相互勾稽，足認告訴人等騎乘
        之機車，確係遭被告所駕駛車牌號碼Ｇ六—九六八八號
        白色自用小客車撞及無誤。
      (2)按證人之證詞，屬供述證據之一種，而供述證據具有其
        特殊性，與物證或文書證據具有客觀性及不變性並不相
        同。蓋人類對於事物之注意及觀察，有其能力上之限制
        ，未必如攝影機或照相機般，對所發生或經歷的事實能
        機械式無誤地捕捉，亦未必能洞悉事實發生過程之每一
        細節及全貌。且常人對於過往事物之記憶，隨時日之間
        隔而漸趨模糊或失真，自難期其如錄影重播般地將過往
        事物之原貌完全呈現。此外，因個人教育程度、生活經
        驗、語言習慣之不同，其表達意思之能力與方式，亦易
        產生差異。故供述證據每因個人觀察角度、記憶能力、
        表達能力、誠實意願、嚴謹程度及利害關係之不同，而
        有對相同事物異其供述之情形發生，而其歧異之原因，
        未必絕對係出於虛偽所致。是以，證人之證詞遇有前後
        不一或彼此互相齟齬之情形，事實審法院為發現真實起
        見，應就其全盤供述之意旨，佐以卷內證據為綜合判斷
        ，並依據經驗法則及論理法則，詳予剖析其供述異、同
        之情形，並調查其他必要之證據，以去瑕存真，定其取
        捨，若足認其關於基本事實之陳述，果於真實性無礙時
        ，即非不得予以採信（最高法院九十二年度臺上字第四
        三八七號判決參照）。
      (3)告訴人二人對於渠等騎乘機車行經市○○道與中山北路
        路口時，對於有無停等紅燈，及該機車確切之撞擊點等
        細節之證述，固有所出入，惟渠等對於係於行經該路口
        時綠燈直行，且係遭他車自右後方撞及致人車倒地等基
        本事實之陳述，核屬一致，且與目擊證人己○○證述之
        情節相合，揆諸前揭說明，自不能以告訴人二人所證述
        細節互相齟齬，即認渠等證詞均不可採。
    8.按汽車行駛時，駕駛人應注意車前狀況，並隨時採取必要
      之安全措施，道路交通安全規則第九十四條第三項定有明
      文，被告領有駕駛執照，對於上開規定實難諉為不知，且
      依道路交通事故調查報告表(一)所示（見同上偵查卷第十九
      頁），當時日間自然光線、市區○○道路路面、無缺陷、
      無障礙物、視距良好等情形，並無不能注意之情況，竟疏
      未注意，其自用小客車前車頭不慎擦撞告訴人等所騎乘機
      車之右後側，致告訴人等人車倒地，受有事實欄所載之傷
      害，被告顯有過失，且被告之過失行為與告訴人等之傷害
      間有相當因果關係。又被告於駕車肇事後旋即逃逸一節，
      業據告訴人等及目擊證人己○○、丙○○一致陳明，被告
      並坦承當時有二位機車騎士追上來告訴伊撞到人，業如前
      述，足見被告確有過失傷害及肇事逃逸之行為。
  (二)綜上所述，被告前開所辯，顯係卸責之詞，要無可信，辯護
    人上開辯護意旨，亦非可採。是本案事證明確，被告過失傷
    害及肇事逃逸犯行，洵堪認定，應予依法論科。
二、核被告所為，係犯刑法第二百八十四條第一項前段之過失傷
    害罪，及同法第一百八十五條之四肇事逃逸罪。被告以一過
    失行為，同時造成告訴人二人受傷，為想像競合犯。又被告
    所犯上開二罪，犯意各別，罪名不同，應分論併罰之。爰審
    酌被告未注意車前狀況，肇致本件交通事故之發生，且於肇
    事致告訴人二人受傷後，旋即駕車逃逸，過失程度及惡性非
    輕，犯罪後否認犯行，飾詞圖卸，未見悔意，且迄未與告訴
    人等和解，兼衡其智識程度、生活狀況，告訴人二人所受傷
    勢非重等一切情狀，分別量處如主文所示之刑，並就過失傷
    害罪部分諭知易科罰金之折算標準。
據上論斷，應依刑事訴訟法第二百九十九條第一項前段，刑法第
二百八十四條第一項前段、第一百八十五條之四、第五十五條、
第四十一條第一項前段，刑法施行法第一條之一第一項、第二項
前段，判決如主文。
本案經檢察官戴文亮到庭執行職務
中　　華　　民　　國　九十六　年  　四  　月  二十五  日
                          臺灣臺北地方法院交通法庭
                              審判長法  官  宋松璟
                                    法  官  劉煌基
                                    法  官  孫萍萍
上正本證明與原本無異
如不服本判決應於送達後十日內向本院提出上訴狀
                                    書記官  張汝琪
中　　華　　民　　國　九十六　年  　四  　月  二十五  日
附錄本判決論罪科刑法條：
刑法第二百八十四條
因過失傷害人者，處六月以下有期徒刑、拘役或五百元以下罰金
。致重傷者，處一年以下有期徒刑、拘役或五百元下罰金。
從事業務之人，因業務上之過失傷害人者，處一年以下有期徒刑
、拘役或一千元以下罰金。致重傷者，處三年以下有期徒刑、拘
役或二千元以下罰金。
刑法第一百八十五條之四
駕駛動力交通工具肇事，致人死傷而逃逸者，處六月以上五年以
下有期徒刑。
